臺灣高等法院刑事裁定　　　　　　　　　　　　　　九十一年度聲再字第二七九號
　　再審聲請人
　　即受判決人　甲　○
　　　　　　　　乙○○
右列聲請人因背信等案件，對於本院中華民國八十七年四月二十二日確定判決（八十
六年度上易字第六八○一號），聲請再審，本院裁定如左：
    主  文
再審之聲請駁回。
    理  由
一、按因發見確實之新證據，足認受有罪判決之人應受無罪之判決者得聲請再審，固
    為刑事訴訟法第四百二十條第一項第六款所明定。惟所謂發見新證據，係指該證
    據當時已經存在，為法院及當事人所不及知，不及調查斟酌，至其後始行發見，
    且就證據本身形式上觀察，固不以絕對不須經過調查程序為條件，但必須顯然可
    認為足以動搖原有罪確定判決，而為受判決人無罪、免訴、免刑或輕於原判決所
    認罪名之判決者為限。此受理聲請再審之最後事實審法院，應就聲請再審理由之
    所謂「新證據」，是否具備事實審判決前已經存在，為法院、當事人所不知，事
    後方行發見之「嶄新性」，及顯然可認足以動搖原有罪確定判決，應為無罪、免
    訴、免刑或輕於原判決罪名之「顯然性」二要件，加以審查，為判斷應否准予開
    始再審之準據，此有最高法院八十五年度台抗字第三○八號裁定，可資參照。
二、本件聲請再審意旨略以：
（一）再審聲請人和王大維繼承人之間從未因系爭土地而有任何之糾紛：本件果如原
      判決犯罪事實所稱「致生損害於王大維繼承人」，則自王大維死亡迄今六年多
      之期間，王大維繼承人斷無不就系爭土地和再審聲請人二人發生糾紛之理；然
      而迄今王大維之繼承人和甲○、乙○○二人間，非但全無任何糾葛，即連聲請
      法院調解以及存證信函之往來亦無，於此益證再審聲請人二人絕無「致生損害
      於王大維繼承人」之背信犯行。
（二）本件全乃三位告訴人假藉「王大維繼承人受損」而謀求自己不法利益之誣告行
      為，以本狀再審新證據所證明之三位告訴人捏造之事實計有：
    1.捏造「甲○承擔王大維三千萬元債務」進而據以捏造三位告訴人對甲○均擁有
     「三千萬元本票抵押債權」之事實。．
    2.偽造三千萬元調解「給付」文書以證明「甲○承擔王大維二十萬元債務」一事
      之真正。右偽造之調解「給付」文書包括以八十年三月四日「無效」買賣之系
      爭土地權狀等過戶文書予以挪用、冒充為甲○依八十年四月十六日調解為二千
      二百萬元「給付」之文書，以及調解書附件「八百萬元本票影本」之『再影本
      』冒充為甲○已「給付」之八百萬本票原本。
    3.三位告訴人和證人張炳輝串通虛構「八十四年間王大維來電要張炳輝將系爭土
      地權狀等文件交付予胡忠卿」之事實並由張炳輝具結偽證。
    4.捏造三位告訴人均有受讓系爭土地權利之事實並以該受讓權利受侵害訴請賠償
      而獲准。
    右揭三位告訴人捏造之事實原判決不察而成為原判決明文登載之本件「犯罪事實
    」。
（三）原判決所未調查之被告二人背信免責事由：
    1.原判決以土地登記實務上「給付不能」之「信託人之繼承人仍得請求返還信託
      遺產」一事作為本件背信判罪事實，依法不能成立。
    2.甲○依三方（王大維、甲○、乙○○）所訂七十六年九月十七日合作契約書第
      十三條之「土地沒入求債權」於八十四年間即成為系爭土地之真正所有權人，
      所以於八十五年間以系爭土地真正所有權人之地位設定抵押權和過戶土地予乙
      ○○之處分行為，係權利之正當行使而不成立本件背信刑責。
    3.縱或不然，乙○○於八十五年間出面解除系爭土地被拍賣為他人所有之危害及
      繼續被拍賣之危害，而「代位」為系爭土地所有權人以保有三方合約土地之環
      境和對外唯一通路之「排害代位權」，亦應為本件背信之免責事由。
（四）並發現下列新證據：
    1.甲○和王大維所立七十六年四月二十六日土地買賣契約書影本。
    2.甲○、乙○○、王大維三人合約土地對外交通之通行示意圖（地籍圖謄本所繪
      ）。
    3.甲○、乙○○、王大維三人三方所訂七十六年九月十七日合作契約書影本。
    4.本院八十四年抗字第三二二號刑事裁定影本。
    5.張炳輝於士林地檢署八十五年度偵字第一○七六六號案八十五年十二月五日證
      言筆錄影本。
    6.士林地檢署八十五年度偵字第一○七六六號告訴狀影本。
    7.本院八十九年度重訴更(一)字第一號民事判決影本。
    8.胡中卿、葉志仁、許黃淑亭三位告訴人提出於本院八十九年度重訴更(一)字第一
      號案之準備(五)狀影本。
    9.胡中卿、葉志仁、許黃淑亭三位告訴人提出於本院八十九年度重訴更(一)字第一
      號案之準備(七)狀影本。
    10.台北地院八十二年度執字第一二九號執行案款分配表影本。
    11.本院八十七年重訴字第七六號民事案八十七年八月二十五日準備程序筆錄影本
      。
    12.本院八十四年抗字第三二六號刑事裁定影本。
    13.台灣士林地方法院八十五年八月九日士院仁執實字第三一五五號通知影本。
    14.台北縣汐止地政事務所九十年一月二十日九十北縣汐地一字第○○八七號函影
      本。
  爰依刑事訴訟法第四百二十條第一項第六款之規定聲請再審云云。
三、經查：
（一）再審聲請人認其與王大維繼承人之間從未因系爭土地而有任何之糾紛一節（即
      前述理由二、再審意旨（一）所示），乃係就原審所認定事實及適用法律之結
      果重為爭執，核其所爭執者要係原審判決是否違背法令之問題，核與再審之要
      件迥異。
（二）按法院認無再審理由，以裁定駁回後，不得更以同一原因聲請再審，刑事訴訟
      法第四百三十四條第二項規定甚明。查再審聲請人所持以聲請再審理由中「本
      件全乃三位告訴人假藉『王大維繼承人受損』而謀求自己不法利益之誣告行為
      （即前述理由二、再審意旨（二）所示）、原判決所未調查之再審聲請人二人
      背信免責事由」一節（即前述理由二、再審意旨（三）所示），再審聲請人於
      前次聲請再審時業已提出，亦業經本院認無再審理由，而以八十九年度聲再字
      第六一八號、九十年度聲再字第一○一號裁定駁回在案；依前揭說明，聲請人
      自不得更以同一原因聲請本件再審。
（三）另查再審聲請人所稱之新證據，其中1.、3.、4.、10.、12.、13.部分，顯非再審
      聲請人於確定判決前所不知，而事後始經發見者，其與再審要件之確實新證據
      所應具備之「為法院、當事人所不知，事後始行發現」之「嶄新性」要件有間
      ，自非新證據；而再審聲請人所稱之新證據，其中之2.、5.、6.項部分，該等
      證據，就其形式上觀察，亦難認足以動搖原確定判決而應為無罪、免訴、免刑
      或輕於原判決罪名之「顯然性」要件；另再審聲請人所稱之新證據，其中之7.
      、8.、9.、11.、14.等項證據，其證據出現之時點，係在原確定判決（八十七年
      四月二十二日）之後，並不具備「事實審判決前已經存在」之要件。
四、綜上所陳，再審聲請人聲請意旨所陳各節，於法並無合於刑事訴訟法第四百二十
    條第一項第六款所定之情形，自難認為有再審之理由，應予駁回。
據上論結，爰依刑事訴訟法第四百三十四條第一項裁定如主文。
中      華      民      國    九十一      年      七      月    二十九  日
                              臺灣高等法院刑事第十庭
                                  審判長法  官  溫  耀  源
                                        法  官  何  菁  莪
                                        法  官  林  銓  正
右正本證明與原本無異。
不得抗告。
                                        書記官  陳  菊  珍
中      華      民      國    九十一      年      七      月    三十    日
